【裁判字號】    99,訴,448
【裁判日期】    990316
【裁判案由】    毒品危害防制條例
【裁判全文】
臺灣臺中地方法院刑事判決               99年度訴字第448號
公  訴  人  臺灣臺中地方法院檢察署檢察官
被      告  甲○○
上列被告因違反毒品危害防制條例案件，經檢察官提起公訴（98
年度毒偵字第4539號），被告於本院準備程序中就被訴事實為有
罪之陳述，經本院合議庭裁定由受命法官獨任依簡式審判程序審
理，判決如下：
    主    文
甲○○施用第一級毒品，累犯，處有期徒刑拾壹月，扣案之第一
級毒品海洛因貳包（合計驗餘淨重零點伍肆柒公克，及內含第一
級毒品海洛因之包裝袋貳只）沒收銷燬之；夾鏈袋壹包沒收；又
施用第二級毒品，累犯，處有期徒刑陸月，扣案之第二級毒品甲
基安非他命包（合計驗餘淨重壹點玖零陸公克，及內含第二級
毒品甲基安非他命之包裝袋只）沒收銷燬之；夾鏈袋壹包沒收
。應執行有期徒刑壹年貳月，扣案之第一級毒品海洛因貳包（合
計驗餘淨重零點伍肆柒公克，及內含第一級毒品海洛因之包裝袋
貳只）、第二級毒品甲基安非他命包（合計驗餘淨重壹點玖零
陸公克，及內含第二級毒品甲基安非他命之包裝袋只），均沒
收銷燬之；夾鏈袋壹包沒收。
    犯罪事實
一、甲○○前於民國94年間，因施用毒品案件，經本院裁定送觀
    察、勒戒後，經評定認無繼續施用毒品傾向，於94年12月23
    日執行完畢釋放出所，且經臺灣臺中地方法院檢察署檢察官
    以94年度毒偵字第6377、6504號為不起訴處分確定。又於前
    揭觀察、勒戒執行完畢釋放後5 年內之95年間，因施用第一
    、二級毒品案件，經本院以95年度訴字第2042號判處有期徒
    刑6 月、2 月，上訴後，經臺灣高等法院臺中分院95年度上
    訴字第2436號判決撤銷改判有期徒刑8 月、3 月，定應執行
    有期徒刑10月，再經上訴後，經最高法院96年度台上字第70
    0 號判決上訴駁回確定，嗣經減刑為4 月、1 月15日，定應
    執行有期徒刑5 月確定，甫於96年7 月16日徒刑易科罰金執
    行完畢。詎其仍不知戒絕，復基於施用第一級毒品海洛因之
    犯意，於前揭觀察、勒戒執行完畢釋放後5 年內之98年11月
    11日凌晨，在臺中縣后里鄉○○路23之1 號內，以將海洛因
    摻入香菸再點燃吸食之方式，施用第一級毒品海洛因1 次；
    另基於施用第二級毒品甲基安非他命之犯意，於上開施用海
    洛因後半小時後，在上開處所，以將第二級毒品甲基安非他
    命置於錫箔紙上，經加熱後再以口鼻吸食蒸發氣體之方式，
    施用第二級毒品甲基安非他命1 次。嗣於98年11月11日13時
    許，為警持搜索票在其上開處所查獲，並扣得第一級毒品海
    洛因2 包（合計驗餘淨重0.547 公克，及內含第一級毒品海
    洛因之包裝袋2 只）、第二級毒品甲基安非他命3 包（合計
    驗餘淨重1. 906公克，及內含第二級毒品甲基安非他命之包
    裝袋3 只）、其所有且供施用毒品海洛因、甲基安非他命所
    用之夾鏈袋1 包（其餘扣案之行動電話2 支均與施用毒品行
    為無關連性）。
二、案經臺中市警察局第一分局報告臺灣臺中地方法院檢察署檢
    察官偵查起訴。
    理    由
一、上揭犯罪事實，訊據被告甲○○於本院審理中坦承不諱，而
    被告為警查獲後經採尿送驗結果，確呈嗎啡、甲基安非他命
    陽性反應，有臺中市警察局第一分局委託代驗與真實姓名對
    照表、中山醫學大學附設醫院檢驗科藥物檢測中心尿液檢驗
    報告各1 份在卷可稽，此外，復有疑似毒品海洛因之白粉2
    包及疑似毒品甲基安非他命之結晶3 包、供盛裝所施用之毒
    品海洛因、甲基安非他命之夾鏈袋1 包扣案可佐。又上開扣
    案之白粉、結晶，經送請專業機構鑑定結果，白粉部分確屬
    第一級毒品海洛因（合計驗餘淨重0.547 公克，及內含第一
    級毒品海洛因之包裝袋2 只），結晶部分則屬第二級毒品甲
    基安非他命（合計驗餘淨重1.906 公克，及內含第二級毒品
    甲基安非他命之包裝袋3 只）等情，有行政院衛生署草屯療
    養院98年11月20日草療鑑字第0981100124號鑑定書附卷可參
    ，足認被告之自白，應與事實相符，堪予採信。另按施用第
    一、二級毒品為犯罪行為，毒品危害防制條例第10條定有處
    罰明文。故施用第一、二級毒品者，依前揭規定本應科以刑
    罰。惟基於刑事政策，對合於一定條件之施用者，則依同條
    例第20條、第23條之規定，施以觀察、勒戒及強制戒治之保
    安處分。又毒品危害防制條例於92年7 月9 日修正公布，自
    93 年1月9 日施行，其中第20條、第23條將施用毒品之刑事
    處遇程序，區分為「初犯」及「五年內再犯」、「五年後再
    犯」。依其立法理由之說明：「初犯」，經觀察、勒戒或強
    制戒治後，應為不起訴處分或不付審理之裁定；經觀察、勒
    戒或強制戒治執行完畢釋放後，「五年內再犯」者，因其再
    犯率甚高，原實施之觀察、勒戒及強制戒治既已無法收其實
    效，爰依法追訴或裁定交付審理。至於經觀察、勒戒或強制
    戒治執行完畢釋放後，「五年後再犯」者，前所實施之觀察
    、勒戒或強制戒治已足以遮斷其施用毒品之毒癮，為期自新
    及協助其斷除毒癮，仍適用「初犯」規定，先經觀察、勒戒
    或強制戒治之程序。從而依修正後之規定，僅限於「初犯」
    及「五年後再犯」二種情形，始應先經觀察、勒戒或強制戒
    治程序。倘被告於5 年內已再犯，經依法追訴處罰，縱其第
    3 次（或第3 次以上）再度施用毒品之時間，在初犯經觀察
    、勒戒或強制戒治執行完畢釋放五年以後，已不合於「五年
    後再犯」之規定，且因已於「五年內再犯」，顯見其再犯率
    甚高，原實施觀察、勒戒或強制戒治，已無法收其實效，即
    應依該條例第10條處罰（最高法院97年度第5 次刑事庭會議
    決議參照）。查被告前於94年間，因施用毒品案件，經本院
    裁定送觀察、勒戒後，經評定認無繼續施用毒品傾向，於94
    年12月23日執行完畢釋放出所，且經臺灣臺中地方法院檢察
    署檢察官以94年度毒偵字第6377、6504號為不起訴處分確定
    。又於前揭觀察、勒戒執行完畢釋放後5 年內之95年間，因
    施用第一、二級毒品案件，經本院以95年度訴字第2042號判
    處有期徒刑6 月、2 月，上訴後，經臺灣高等法院臺中分院
    95年度上訴字第2436號判決撤銷改判有期徒刑8 月、3 月，
    定應執行有期徒刑10月，再經上訴後，經最高法院96年度台
    上字第700 號判決上訴駁回確定，嗣經減刑為4 月、1 月15
    日，定應執行有期徒刑5 月確定，有卷附臺灣臺中地方法院
    檢察署刑案資料查註紀錄表、臺灣高等法院被告前案紀錄表
    可參，是被告既於前揭觀察、勒戒執行完畢釋放後5 年內已
    再犯施用毒品罪，本件施用毒品犯行，自應依法追訴處罰。
    綜上所述，本件事證明確，被告施用第一級毒品海洛因、第
    二級毒品甲基安非他命犯行，堪以認定，應依法論科。
二、按海洛因、甲基安非他命各係毒品危害防制條例所定之第一
    級、第二級毒品，不得非法施用，是核被告所為，係犯毒品
    危害防制條例第10條第1 項之施用第一級毒品罪、第10條第
    2 項之施用第二級毒品罪。被告為施用毒品海洛因、甲基安
    非他命而分別持有各該毒品之低度行為，已為其施用之高度
    行為所吸收，均不另論罪。再被告因施用第一、二級毒品案
    件，經本院以95年度訴字第2042號判處有期徒刑6月、2月，
    上訴後，經臺灣高等法院臺中分院95年度上訴字第2436號判
    決撤銷改判有期徒刑8月、3月，定應執行有期徒刑10月，再
    經上訴後，經最高法院96年度台上字第700 號判決上訴駁回
    確定，嗣經減刑為4月、1月15日，定應執行有期徒刑5 月確
    定，甫於96年7 月16日徒刑易科罰金執行完畢，有臺灣臺中
    地方法院檢察署刑案資料查註紀錄表、臺灣高等法院被告前
    案紀錄表在卷可考，其受徒刑執行完畢5 年內故意再犯本件
    有期徒刑以上之2罪，均屬累犯，各應依刑法第47條第1項規
    定加重其刑。又被告所犯上開2 罪，犯意各別，行為互殊，
    應予分論併罰。爰審酌被告歷經毒品戒斷之保安處分程序，
    復有毒品前科（參卷附前揭紀錄表），仍未能徹底戒除毒癮
    ，足見其意志不堅，惟施用毒品係戕害自身健康及犯後態度
    尚可等一切情狀，分別量處如主文所示之刑，並定其應執行
    之刑。另扣案之第一級毒品海洛因2包（合計驗餘淨重0.547
    公克，及內含第一級毒品海洛因之包裝袋2 只）、第二級毒
    品甲基安非他命3包（合計驗餘淨重1.906公克，及內含第二
    級毒品甲基安非他命之包裝袋3 只），分別為查獲之第一級
    毒品、第二級毒品業如前述（而上開包裝袋各與所沾留之毒
    品海洛因、甲基安非他命殘渣難以析離，亦應整體視為毒品
    ），均應依毒品危害防制條例第18條第1 項前段之規定，併
    予宣告沒收銷燬之（因鑑驗而滅失之毒品，則不予宣告沒收
    銷燬）。另扣案之夾鏈袋1 包，則為被告供盛裝所施用之毒
    品海洛因、甲基安非他命所用乙情，業據其供承在卷（見本
    院卷第15頁反頁），爰依刑法第38條第1 項第2 款規定宣告
    沒收。至其餘扣案之行動電話2 支，要與施用毒品行為無關
    ，爰不另為沒收之諭知，附此敘明。
據上論斷，應依刑事訴訟法第273 條之1 第1 項、第299 條第1
項前段，毒品危害防制條例第10條第1 項、第2 項、第18條第1
項前段，刑法第11條、第47條第1 項、第51條第5 款、第38條第
1項 第2 款，判決如主文。
本案經檢察官乙○○到庭執行職務。
中   華    民     國     99    年     3    月    16   日
                  刑事第十二庭   法  官  劉敏芳
以上正本證明與原本無異。
如不服本判決應於收受判決後10日內向本院提出上訴書狀，並應
敘述具體理由。其未敘述上訴理由者，應於上訴期間屆滿後20日
內向本院補提理由書（均須按他造當事人之人數附繕本）「切勿
逕送上級法院」。
                                 書記官  陳錫威
中   華    民     國     99    年     3    月    16   日
附錄本案論罪法條：
毒品危害防制條例第10條：
施用第一級毒品者，處6月以上5年以下有期徒刑。
施用第二級毒品者，處3年以下有期徒刑。

司法院資訊處製作；財團法人民間司法改革基金會備份。
